【裁判字號】    98,交聲,625
【裁判日期】    980626
【裁判案由】    交管條例聲異
【裁判全文】
臺灣板橋地方法院交通事件裁定         98年度交聲字第625號
原處分機關  交通部公路總局臺北區監理所板橋監理站
異  議  人
即受處分人  甲○○
上列異議人因違反道路交通管理處罰條例案件，對於交通部公路
總局臺北區監理所板橋監理站於民國98年2 月2 日以板監裁字裁
41-C00000000號所為之裁決處分（原舉發案號：北縣警交字第C0
0000000 號），聲明異議，本院裁定如下：
    主  文
異議駁回。
    理  由
一、原處分意旨略以：本件異議人即受處分人甲○○所有車號UZ
    F-872 號輕型機車，於民國（下同）96年11月6 日15時37分
    許，在臺北縣三重市○○○路○ 段35巷口，因有「在禁止臨
    時停車處所停車」之違規事實，為臺北縣政府警察局交通警
    察隊三重分隊員警予以拍照存證後，於96年12月10日以北縣
    警交字第C00000000 號舉發違反道路交通管理事件通知單逕
    行舉發。嗣經原處分機關於98年2 月2 日以板監裁字裁41-C
    00000000號違反道路交通管理事件裁決書，依道路交通管理
    處罰條例第56條第1 項第1 款之規定，裁處罰鍰新臺幣（下
    同）1,200 元等語。
二、異議意旨略以：異議人所有車號UZF-872 號輕型機車於車牌
    報廢後不久，車體即遺失，且在車牌報廢後兩年才收到罰單
    ，明顯是車體遭竊；再者，違規地點亦非原本停放之處，為
    此聲明異議，請求撤銷原處分云云。
三、按汽車駕駛人停車時，在禁止臨時停車處所停車者，處新臺
    幣600元以上1,200元以下罰鍰，道路交通管理處罰條例第56
    條第1 項第1 款定有明文。又紅實線設於路側，用以禁止臨
    時停車；設有禁止臨時停車標誌、標線處所不得臨時停車，
    道路交通標誌標線號誌設置規則第149 條第1 項第1 款第5
    目、道路交通安全規則第111 條第1 項第3 款亦分別有所明
    定。
四、經查：
  (一)本件異議人即受處分人甲○○所有車號UZF-872 號輕型機車
    ，於96年11月6 日15時37分許，停放在臺北縣三重市○○○
    路○ 段35巷口，因在禁止臨時停車處所停車違規，經員警拍
    攝相片後逕行舉發並拖吊移置，嗣異議人提出申訴，經原舉
    發機關即臺北縣政府警察局新店分局函覆本案違規屬實，員
    警依道路交通管理處罰條例第56條第1項第1款舉發拖吊，並
    無不當，而由交通部公路總局臺北區監理所板橋監理站於98
    年2 月2 日以板監裁字裁41-C00000000號所為之裁決書裁處
    罰鍰1,200 元等情，有臺北縣政府警察局96年12月10日北縣
    警交字第C00000000 號舉發違反道路交通管理事件通知單移
    送聯影本、上開板監裁字裁41-C00000000號裁決書影本、臺
    北縣政府警察局三重分局98年2 月27日北縣警重交申字第09
    80009223號書函各1 件，暨採證照片3 幀附卷可參。
  (二)異議人雖到庭辯稱：其車子在94年就報廢了，且違規地點不
    是其原本停車的地方，車牌報廢後，其沒有通知環保機關，
    也不知道報廢車牌後須通知環保機關處理車體，隔沒多久，
    就發現車子不見了，其以為是有人幫忙處理，不知道是遭竊
    ，所以沒有去警察機關報案云云（詳本院98年5 月18日訊問
    筆錄）。然按人民違反法律上之義務而應受行政罰之行為，
    法律無特別規定時，雖不以出於故意為必要，仍須以過失為
    其責任條件。但應受行政罰之行為，僅須違反禁止規定或作
    為義務，而不以發生損害或危險為其要件者，推定為有過失
    ，於行為人不能舉證證明自己無過失時，即應受處罰（司法
    院大法官會議釋字第275 號解釋文同此意旨）；在具體行政
    事件中，行政法上之行為義務人有無因故意、過失或受推定
    過失而認定，其事實之認定，自應憑證據認定之。又行政罰
    法第7 條第1 項雖明定：「違反行政法上義務之行為非出於
    故意或過失者，不予處罰。」，惟依同法第1 條但書則為：
    「其他法律有特別規定者，從其規定」；再，觀諸道路交通
    管理處罰條例第85條第4 項規定：「依本條例規定逕行舉發
    或同時併處罰其他人之案件，推定受逕行舉發人或該其他人
    有過失」，益徵道路交通管理處罰條例將前述有關逕行舉發
    之法定效力予以明文化。是依前揭論述意旨，受處分人經逕
    行舉發違規，且其違規事實已為舉發機關提出相當事證可資
    證明，自足推定為有過失。若受處分人主張並無過失，應負
    有舉證責任，此即謂行政罰法第1 條但書所稱之特別規定。
    本件異議人為機車所有人，對車輛即負有照管義務，應隨時
    將車輛置於自己管理之下，避免任何違規情節發生。則異議
    人將上開機車向監理所報廢，並繳回車牌後，尚應將機車車
    體通知環保局人員實施回收程序，其領有駕駛執照，就車輛
    報廢相關規定，當應知之甚稔，縱異議人不知機車車體須另
    通知環保機關處理，現今監理單位均設有網路、電話可供查
    詢車體回收事項，另監理站及縣市環保局，亦有張貼宣導海
    報或宣導摺頁供民眾獲得相關資訊，且當異議人向監理所為
    車輛報廢相關事宜後，衡諸常情，一般人應會考慮到報廢之
    車輛雖已為形式之報廢程序，而該車體該如何處理，如未加
    以處理，車體即有遭他人竊取之可能，況一般人顯然不會對
    於非屬自己之物，且是一輛未掛有車牌之機車，而據為己有
    ，異議人為智慮正常之成年人，應可思慮及此。再異議人停
    放上開車輛處，已停放一段時日，而經他人向環警單位檢舉
    時，環警單位經接獲檢舉後，仍需依照現場張貼、拖吊、貯
    存、公告等程序加以認定是否為無主之廢棄車輛，經查報張
    貼7 日仍無人清理者，環境保護機關將先行移置至指定場所
    存放，並公告認領1 個月，是若異議人上開所有機車經由環
    境保護機關逕行移置指定場所存放，環境保護機關必會再次
    與車主確認該車輛是否為廢棄車輛，而異議人在未將上開機
    車交由環保單位回收時，自應隨時查看該車輛之情形，故環
    警單位以上開程序張貼、公告時，異議人何以會有不知之情
    形，足徵異議人對於其向監理機關報廢車輛後，逕自將車輛
    停放於路旁，並未加以注意或處理，嗣後僅憑其主觀臆測斷
    認環保局人員業已實施報廢及回收程序，而輕忽車輛係為遺
    失，以及遺失後所可能造成無可預期之狀況，顯有過失，亦
    有悖常情。從而，異議人於事後置之不為查詢、處理，難謂
    非因可歸責於自己之事由致他人竊取上開機車後，將該機車
    隨意停放至禁止臨時停車處，而遭員警開單取締，其應自負
    該不利益之後果，故異議人此部分之辯解，不足執為有利之
    認定。本件事證明確，異議人上開違規事實堪以認定，舉發
    員警依斯時既存之違規客觀事實，檢附採證照片逕為掣單舉
    發並無不當或違法之處。
  (三)末按，違反道路交通管理事件行為人，未依規定自動繳納罰
    鍰，或未依規定到案聽候裁決，處罰機關應依基準表於通知
    單送達且逾越應到案期限60日之3 個月內，逕行裁決之，道
    路交通管理事件統一裁罰基準及處理細則第44條第1 項定有
    明文。查本件舉發之違規時間為96年11月6 日，舉發通知單
    之應到案日期為97年1 月10日前，有上開舉發通知單在卷可
    憑。揆諸前揭法條，異議人遲於98年2 月9 日始向原處分機
    關陳述意見，經原處分機關向舉發單位函查後作出裁決等情
    ，有申訴書上之收文章戳日期及本件裁決書1 紙在卷可按，
    足徵異議人係於逾越應到案期限60日以上，而經原處分機關
    作出裁罰甚明，則原處分機關依道路交通管理處罰條例第56
    條第1 項第1 款、違反道路交通管理事件統一裁罰基準表規
    定，據以裁處異議人罰鍰1,200 元，於法有據，並無不合。
五、綜上所述，異議人既無法證明其對於本件違規情事並無過失
    ，自不得以前開情詞主張抗辯而圖卸責，是上開車號UZF-87
    2 號重型機車，確有於上開時日停放在屬禁止臨時停車處所
    之違規事實，堪以認定，又異議人未於規定期限內到案，且
    逾越應到案期限60日以上之情形下，原處分機關依道路交通
    管理處罰條例第56條第1 項第1 款，及違反道路交通管理事
    件統一裁罰基準表之規定，逕行裁處罰鍰1,200 元，核無違
    誤，異議人執持前詞置辯，對原處分機關所為之裁決處分聲
    明異議，為無理由，應予駁回。
據上論斷，應依道路交通案件處理辦法第19條，裁定如主文。
中    華    民    國    98    年     6    月    26    日
                      交通法庭    法  官  潘  長  生
上列正本證明與原本無異。
如不服本裁定，應於裁定送達後5日內敘明抗告理由，向本院提
出抗告狀。
                                  書記官  陳  金  鳳
中    華    民    國    98    年     6    月    26    日


司法院資訊處製作；財團法人民間司法改革基金會備份。
